【裁判字號】    97,交聲,1980
【裁判日期】    971017
【裁判案由】    交管條例聲異
【裁判全文】
臺灣板橋地方法院交通事件裁定        97年度交聲字第1980號
原處分機關  交通部公路總局臺北區監理所蘆洲監理站
異  議  人
即受處分人  甲○○
上列異議人即受處分人因違反道路交通管理處罰條例案件，對於
交通部公路總局臺北區監理所蘆洲監理站於民國97年7 月2 日北
監蘆字第裁46-C00000000號裁決處分（原舉發案號：臺北縣政府
警察局97年5 月24日北縣警交字第C00000000 號）聲明異議，本
院裁定如下：
    主  文
異議駁回。
    理  由
一、原處分意旨略以：本件異議人即受處分人甲○○於民國97年
    5 月24日上午10時38分許，騎乘車牌號碼HPZ-302 號重型機
    車，行經臺北縣八里鄉臺15線下罟子30之30號（八里焚化爐
    前，下稱舉發地點），因「闖紅燈（直行，號誌正常）」之
    違規行為，經臺北縣政府警察局蘆洲分局八里分駐所員警依
    道路交通管理處罰條例第53條第1 項規定，以北縣警交字第
    C00000000 號舉發違反道路交通管理事件通知單當場舉發。
    嗣異議人於應到案日期前依法申訴並聽候裁決，爰依道路交
    通管理處罰條例第53條第1 項及道路交通管理事件統一裁罰
    基準表規定，於97年7 月2 日製發北監蘆字第裁46-C000000
    00號違反道路交通管理事件裁決書，裁處受處分人罰鍰新臺
    幣（下同）1, 800元，並依道路交通管理處罰條例第63條第
    1 項第3 款規定（原裁決書漏載「第1 項第3 款」）記違規
    點數3 點。
二、本件聲明異議意旨略以：舉發地點原為H 型路口，因高架橋
    施工，中間聯絡道路長期封閉，致該路段變成2 條單向行進
    之道路。且因長期未變更交通號誌，眾多用路人行至該處，
    均正常行車而未停車，甚至初期停車，有被後方砂石車以喇
    叭催促前進之情形，則舉發地點理應設置閃燈警示，而非紅
    綠燈，其後舉發地點已於申訴期間更正為閃燈號誌，足認原
    交通燈光號誌設置不當。另舉發地點之停止線因道路施工回
    填，設置並不清楚，為此聲明異議，請求撤銷原處分云云。
三、按汽車駕駛人，行經有燈光號誌管制之交岔路口闖紅燈者，
    處1,800 元以上5,400 元以下罰鍰。又汽車駕駛人有第53條
    之情形者，除依原條款處罰鍰外，並記違規點數3 點，道路
    交通管理處罰條例第53條第1 項、第63條第1 項第3 款分別
    定有明文。且所謂「汽車」，係指在道路上不依軌道或電力
    架線而以原動機行駛之車輛（包括機器腳踏車），同條例第
    92條第1 項所授權訂立之道路交通安全規則第2 條第1 項第
    1 款亦有規定，故機車駕駛人亦有首揭處罰規定之適用，合
    先敘明。
四、經查：
（一）本件異議人於97年5 月24日上午10時38分許，騎乘車牌號
      碼HPZ-302 號重型機車行經舉發地點，因行經有燈光號誌
      管制之交岔路口闖紅燈，經臺北縣政府警察局蘆洲分局八
      里分駐所員警依道路交通管理處罰條例第53條第1 項規定
      當場舉發等情，有上開舉發通知單影本1 紙、臺北縣政府
      警察局蘆洲分局97年10月6 日北縣警蘆交裁字第09700370
      83號函1 份在卷可憑，異議人對此亦不爭執。則異議人確
      有於上開時、地，在設有燈光號誌管制之交岔路口闖紅燈
      之違規事實，洵堪認定。
（二）次按道路交通標誌、標線、號誌之設置，係主管機關基於
      整體交通考量所為之縝密規劃，目的係為維護社會大眾使
      用道路之秩序，並以確保人車通行之安全。且燈光號誌之
      設置本係主管之政府機關考量當地之交通狀況、人車通行
      之方便及行人往來之安全性等一切情形之後，依其職權所
      為之綜合判斷，本有依法裁量之餘地，除有違背法令或明
      顯矛盾、錯誤，洵非法院所得介入。用路人如認該交通標
      誌、標線及號誌設置不合理，固有循正當途徑，向主管機
      關申述反映，促其檢討改善，非任由民眾逐一審查交通標
      線是否設置得當，而逕行決定不予遵守。查舉發地點為交
      岔路口，右側有一巷道，並設有斑馬線等節，有臺北縣政
      府警察局蘆洲分局97年10月6 日北縣警蘆交裁字第097003
      7083號函暨現場相片及異議人提出之現場相片在卷可查。
      則舉發地點之道路中間穿越道雖因高架橋施工而封閉，然
      該路口仍為右側巷道及臺15縣道人車匯集之處，主管機關
      依當地交通環境設置該燈光號誌，屬主管機關之裁量範圍
      ，且無明顯不妥之處。倘用路權人恣意枉顧交通標誌、標
      線、號誌，交通秩序必無法維繫，人車生命安全將無以確
      保。且異議人所稱事後舉發地點已於申訴期間更正為閃燈
      號誌云云，經本院依職權向臺北縣政府警察局蘆洲分局查
      證結果，該號誌確於97年8 月間更改為閃光燈，惟現已恢
      復正常，目前該路口燈光號誌設置為三時相號誌等情，亦
      有該局上開函文暨現場相片在卷可查。則異議人雖稱眾多
      用路人行至該舉發地點，均正常行車而未有停車現象及其
      後該舉發地點業已變更號誌為閃燈號誌云云，均無從解免
      其違規之責。
（三）另按駕駛汽車因交通管制設施設置不明確或受他物遮蔽，
      致違反該設施之指示者，未嚴重危害交通安全、秩序或發
      生交通事故，且情節輕微，以不舉發為適當者，交通勤務
      警察或依法令執行交通稽查任務人員「得」對其施以勸導
      ，免予舉發，違反道路交通管理事件統一裁罰基準及處理
      細則第12條第1 項第7 款固有明文。惟依該法條文義解釋
      ，是否嚴重危害交通安全、秩序及是否情節輕微、以不舉
      發為適當，本為交通勤務警察或依法執行交通稽查任務人
      員之自由裁量權限。本件異議人雖稱舉發地點停止線標示
      不清云云。然查，舉發地點之紅燈停止線雖因道路施工，
      部份經水泥覆蓋之情形，但仍可辨識該處停止線所在乙情
      ，有異議人提出之現場相片1 張在卷可查。又以本件違規
      時間為97年5 月24日上午10時38分許，已如前述，以當時
      日間自然光線，視線良好，且舉發地點紅綠燈運作正常，
      亦為異議人所不爭執，衡情異議人應無因該停止線受他物
      遮蔽，致誤闖紅燈之虞。縱認舉發地點停止線確實標示不
      清，然對於交通違規行為之舉發裁罰，係法律授權交通主
      管機關依法裁量之事項，是主管機關綜合個案違規情節輕
      重、各地點之交通情況、執法之有效性等情狀所作成之裁
      罰決定，除有違法或明顯重大瑕疵，否則法院不應遽予干
      涉介入。異議人確有前開交通違規事實，業經認定同前，
      本件舉發員警依法執行交通執法勤務，依據當時情狀，發
      現違規事實並製單舉發，並無違法或明顯重大瑕疵，揆諸
      前開說明，本院不應遽予干涉介入，故異議人以停止線標
      示不清云云聲明異議，亦不足採。
五、綜上所述，異議人於上開時、地之違規情事業臻明確，異議
    人空言置辯，自非可採。原處分機關援引道路交通管理處罰
    條例第53條第1 項、第63條第1 項第3 款等規定，裁處異議
    人罰鍰1,800 元，並記違規點數3 點，並無違誤或不當，從
    而本件異議為無理由，應予駁回。
六、據上論斷，應依道路交通案件處理辦法第19條，裁定如主文
    。
中    華    民    國    97    年    10    月    17    日
                    交通法庭    法  官  謝梨敏
以上正本證明與原本無異。
如不服本裁定應於送達後5 日內向本院提出抗告狀。
                                書記官  林壯隆
中    華    民    國    97    年    9    月    20    日


司法院資訊處製作；財團法人民間司法改革基金會備份。
